【裁判字號】    95,上易,159
【裁判日期】    951215
【裁判案由】    竊佔
【裁判全文】
臺灣高等法院花蓮分院刑事判決         95年度上易字第159號
上  訴  人  臺灣花蓮地方法院檢察署檢察官
上  訴  人
即  被  告  丁○○
上列上訴人因竊佔案件，不服臺灣花蓮地方法院95年度易字第90
號中華民國95年8月31日第一審判決（起訴案號：臺灣花蓮地方
法院檢察署94年度發查偵字第533號），提起上訴，本院判決如
下：
    主  文
上訴駁回。
    事  實
一、丁○○前因竊佔花蓮縣吉安鄉○○段5462、5463、5477地號
    之三筆公有土地，經法院於民國88年11月10日以88年度訴字
    第27號判處有期徒刑6月，緩刑3年，於同年12月4日確定。
    猶不知悔改，於前案判決確定後，明知坐落花蓮縣吉安鄉○
    ○段第5453、5462、5463、5466、5477、3106-1等地號土地
    ，均為中華民國所有（除地號3106-1由花蓮縣政府管理外，
    其餘地號土地均為財政部國有財產局管理，其中5466地號土
    地由黃千玳承租，另5463、5477地號土地之一部分係由乙○
    ○承租），竟意圖為自己不法之利益，自88年12月4日前案
    判決確定後之某日起，擴大原先竊佔之土地範圍，再於如附
    圖所示A～H區塊，以下述方式予以竊佔之：於5477地號內所
    示A區塊面積17平方公尺、B區塊所示面積23平方公尺搭建工
    寮、雞舍等工作物，供己使用；於3106-1地號內所示C區塊
    面積1788平方公尺、5477地號內所示D區塊面積1836平方公
    尺、5453地號內所示E區塊面積1386平方公尺、5462地號內
    所示F區塊面積2237平方公尺、5466地號內所示G區塊面積28
    8平方公尺、5462地號內所示H區塊面積12平方公尺，種植山
    蘇等作物。
二、案經丙○○告發由臺灣花蓮地方法院檢察署檢察官偵查起訴
    。
    理  由
壹、證據能力部分
    按被告以外之人於審判外之言詞或書面陳述，除法律有規定
    者外，不得作為證據；被告以外之人於審判外之陳述，雖不
    符前四條之規定，而經當事人於審判程序同意作為證據，法
    院審酌該言詞陳述或書面陳述作成時之情況，認為適當者，
    亦得為證據；當事人、代理人或辯護人於法院調查證據時，
    知有第159條第1項不得為證據之情形，而未於言詞辯論終結
    前聲明異議者，視為有前項之同意，刑事訴訟法第159條第1
    項、第159條之5第1項、第2項分別定有明文。經查，被告對
    證人丙○○於警詢中所為陳述，並未於言詞辯論終結前聲明
    異議，且稽之上開警詢陳述作成時之客觀狀況，亦無不適當
    之情形，揆諸前開說明，應認具有證據能力，合先敘明。
貳、認定被告犯罪所憑證據部分
    訊據被告丁○○固供承有佔用上開國有土地，並興建工寮、
    雞舍及種植山蘇等作物之事實，然矢口否認有何竊佔犯行，
    辯稱：伊父親於35年臺灣光復之初即使用系爭國有土地，伊
    係繼承父親之佔用，已罹追訴時效，且伊僅有使用5477地號
    土地種植山蘇，並未使用其他地號土地，花蓮地政事務所之
    測量成果圖說明欄係捏造事實云云。經查：
一、被告於前案判決確定後，復意圖自己不法之利益，擴大原先
    竊佔之範圍，以如事實欄所示方式竊佔前揭之國有土地等情
    ，業據證人丙○○於警詢時、偵查中證稱明確（警卷第5至8
    頁、94發查偵字第533號卷第5頁）。
二、被告竊佔國有土地之位置、範圍及其利用方式，亦經臺灣花
    蓮地方法院檢察署檢察官囑託花蓮縣花蓮地政事務所測量明
    確，有土地複丈成果圖1份在卷可稽，並有現場照片14張、
    土地登記簿謄本6紙在卷可稽，復經原審調取88年度訴字第
    27號全卷核閱無訛。
三、上開案件判決書所附土地複丈成果圖，經本院與本案土地複
    丈成果圖比對觀之，被告於前案判決確定後，確有擴大前案
    之竊佔範圍，再為新利用、新墾殖之竊佔行為。
四、綜上，足徵被告係於前案判決後，另行起意再有前述竊佔行
    為等節，應堪認定。
參、被告抗辯不可採之理由
一、被告辯稱：伊係繼承伊父親而使用系爭國有土地，已罹追訴
    時效云云。然查，被告係於前案判決確定後，擴張原竊佔範
    圍，進而為另一竊佔犯行，已如前述，顯難認其本案之竊佔
    犯行與其父親之佔用土地有何關連。至於被告於本院審理時
    提出許國旗出具之切結書表示已在該處種植山蘇等作物，及
    養殖雞、鴨等牲畜21年以上，欲證明其佔有上開土地已罹時
    效等節。惟本案之爭點在於被告擴大佔用原判決範圍之面積
    ，而被告的確於前案後，有擴大佔用面積，果若被告於上述
    地點確已佔用達21年以上，何以於前案審理過程中不即時提
    出？又何以在本案檢察官託地政機關測量時，不即時澄清，
    俾讓檢官暸解佔用面積未予擴大？顯見前開切結書無從認定
    被告竊佔犯行已罹於時效，亦無傳訊許國旗到庭作證之必要
    。被告前開之辯解，不足採信。
二、被告辯稱：伊僅有使用5477地號土地種植山蘇，並未使用其
    他地號土地，花蓮地政事務所之測量成果圖說明欄係捏造事
    實云云。經查，前開測量成果圖係檢察官指示檢察事務官會
    同造發人丙○○及員警前往現場丈量後製作，係公務員職務
    上製作之文書，並無證據證明有何捏造情事，被告上開辯解
    ，亦難以採信。
肆、論罪科刑之理由
一、核被告所為，係犯刑法第320條第2項之竊佔罪。又按被告行
    為後，刑法業於95年7月1日修正施行，依修正後刑法第2條
    第1項但書規定，行為後之法律有利於行為人者，適用最有
    利於行為人之法律。而關於易科罰金之標準，被告行為時之
    修正前刑法第41條第1項前段、修正前罰金罰鍰提高標準條
    例第2條前段（現已刪除）規定，應以銀元300元即新臺幣
    900元折算為1日，惟修正後刑法第41條第1項前段則規定，
    以新臺幣1千元、2千元或3千元折算一日，是比較新舊法結
    果，以修正前之規定較有利於被告，應適用修正前之上開規
    定對其論處。
二、原審審酌被告前經法院判處竊佔罪，並予緩刑確定，猶不知
    悔悟，再度擴大竊佔國有土地，惟念其佔用前開土地係作為
    生活之用，犯後態度尚佳，及所生危害有限等一切情狀，量
    處有期徒刑6月，並依修正前刑法第41條第1項前段之規定，
    諭知以銀元300元即新台幣900元定其易科罰金之折算標準，
    以資懲儆，認事用法並無不當，量刑亦稱妥適，檢察官上訴
    指摘原判決量刑過輕，被告上訴否認犯罪，均無理由，應予
    駁回。
據上論斷，應依刑事訴訟法第368條，判決如主文。
本案經檢察官甲○○到庭執行職務。
中    華    民    國    95    年    12    月    15    日
                            審判長法  官
                                  法  官
                                  法  官
上列正本證明與原本無異。
如對本判決不服，應於送達後10日內，向本院提出上訴狀（應抄
附繕本）告訴人或被害人如對於本判決不服者，應具備理由請求
檢察官上訴，其上訴期間之計算係以檢察官收受判決正本之日期
為準。
                                  書記官
中    華    民    國    95    年    12    月    15    日
附錄本判決論罪科刑之法條：
中華民國刑法第320條：
意圖為自己或第三人不法之所有，而竊取他人之動產者，為竊盜
罪，處五年以下有期徒刑、拘役或500元以下罰金。
意圖為自己或第三人不法之利益，而竊佔他人之不動產者，依前
項之規定處斷。
前二項之未遂犯罰之。


司法院資訊處製作；財團法人民間司法改革基金會備份。
